【裁判字號】    88,重訴,1607
【裁判日期】    890620
【裁判案由】    返還保證金
【裁判全文】
臺灣臺北地方法院民事判決  八十八度重訴字第一六○七號
    原      告  東南水泥股份有限公司
    法定代理人  乙○○
    訴訟代理人  林慶雲律師
                楊靖儀律師
    被      告  榮民工程股份有限公司  設台北市○○區○○路二０七號九樓
    法定代理人  甲○○        .
    訴訟代理人  丙○○                住台北巿松江路二０七號
右當事人間請求返還保證金事件，本院判決如左：
    主    文
原告之訴及其假執行之聲請均駁回。
訴訟費用由原告負擔。
    事    實
甲、原告方面：
壹、聲明：被告應給付原告新台幣（下同）三千七百三十八萬六千四百七十三元，及
    民國八十六年八月五日起至清償日止按年息百分之五計算之利息。並願供擔保請
    准宣告假執行。
貳、陳述：
一、被告公司為配合政府台灣西部水泥業東移政策，乃於花蓮縣秀林鄉和平村和平溪
    口南岸三角洲闢設和平工業區水泥專業區，並公開徵求水泥業者購地設廠。原告
    公司亦有意配合政府水泥業東移政策，惟因考慮台灣水泥主要消費市場在西部，
    如無港口設備配合運銷，將無投資實益，嗣因見被告公司於八十四年十二月編印
    之「花蓮縣和平工業區水泥專業區土地出售手冊」，非但目錄載有「和平工業區
    及專用港位置圖」一項，且其所附之「和平工業區及專用港位置圖」內，於港埠
    預定地標明「專用港」字樣，致原告公司相信政府將興建和平水泥專用港，供投
    資和平水泥專業區之業者使用，而西部諸港口為配合政府政策，亦當會提供碼頭
    與水泥業者使用。亦即水泥產品應可自東部運銷西部無礙，原告公司遂決意投資
    ，並於八十六年八月向被告公司購買坐落該和平工業區內之土地二十五萬一千二
    百平方公尺，總價金為十二億九千五百五十九萬一千六百三十二元（原告誤載為
    十二億二千九百五十九萬一千六百三十二元），並依規定於八十六年八月五日繳
    付總價金百分之三之保證金計三千七百三十八萬六千四百七十三元予被告公司。
二、嗣被告公司於八十六年九月六日通知原告公司於同年十二月二十日前繳清土地價
    金。原告公司因政府就和平水泥專業港之興建遙遙無期，而西部諸港口又無碼頭
    供水泥業者使用，須由業者自行興建碼頭，如此一則興建曠日廢時，不知何時方
    能動工，二則自行興建碼頭，須投入巨額工程款，而此項巨額工程款又非原告公
    司投資時計慮所及。苟原告公司於決定購地設廠投資之初，即知和平水泥專用港
    之興建遙遙無期，且西部諸港口無法提供碼頭供業者使用，須自行投入巨資興建
    ，則原告公司基於產品成本過高無利可圖反投資金額過巨等考量，當不會進行投
    資，基此原告公司遂一方面要求被告公司准原告公司延期付款，一方面向政府陳
    情，希望能由政府出面興建碼頭，租與業者使用，政府有關單位雖曾多次召開協
    調會，惟均無法獲得合理解決。嗣被告公司於八十八年四月十五日以原告公司未
    依約繳清土地價款為由，視為原告放棄承購，原繳保證金不予發還云云通知原告
    公司。
三、按法律行為成立後，因不可歸責於當事人之事由，致情事變更，非當時所得預料
    ，而依其原有效果顯失公平者，法院應依職權裁量，為增減給付或變更其他原有
    效果之判決；又約定之違約金過高者，法院得減至相當之數額，民事訴訟法第三
    百九十七條及民法第二百五十二條分別定有明文。本件原告公司八十六年八月間
    向被告公司購地，準備設廠生產水泥時，依客觀環境判斷，原告公司投資設廠所
    生產之水泥，應可順利自東部運銷西部。惟自原告購地後，因東部和平水泥專用
    港興建遙遙無期，而西部港口又無法提供水泥業者使用，致東泥西運之計劃落空
    ，準此原告公司與被告公司成立土地買賣之法律行為後，情事顯己變更，該項變
    更既不可歸責於原告公司，且非當時所得預料，如依原約定由被告公司將原告公
    司所交付之巨額保證金三千七百三十八萬六千四百七十三元予以沒收，顯失公平
    ，原告自得請求本院依前開民事訴訟法之規定判決被告公司不得沒收該保證金。
    又查被告公司出售與原告公司之土地，被告公司於視同原告公司放棄承購後，仍
    可出售與其他廠商，並無損害可言。且原告公司係因前述不可歸責且無法預料之
    情事變更致無法繼續投資設廠，與一般故意違約者迥異。準此本件兩造所約定之
    違約金顯然過高，原告公司亦可依前開民法之規定請求本院院予以酌減。
四、又按契約解除時，由他方受領之給付應返還之；受領之給付為金錢者，應附加自
    受領時起之利息償還之，民法第二百五十九條第一、二款定有明文。本件被告公
    司既通知原告公司謂原告公司視同已放棄承購，已繳保證金不予發還云云，已如
    前述，則被告公司係表示其已依法解除系爭土地買賣契約，並沒收原告公司所繳
    保證金。惟查依前開情事變更原則，本院可以判決變更系爭保證金被沒收之法律
    效果，亦即判決不予沒收，且有關沒收系爭保證金違約金約定，顯然過高，本院
    亦可酌減，因此原告公司仍可依前開民法第二百五十九條第一、二款之規定請求
    被告公司返還系爭保證金及自交付時起之法定利息。
五、對被告抗辯所為之陳述：
（一）兩造訂約後確係情事變更：
  １、按「契約成立後，情事變更，非當時所得預料，而依其原有效果顯失公平者，
      當事人得聲請法院增、減其給付或變更其他原有之效果；又法律行為成立後，
      因不可歸責於當事人之事由，致情事變更，非當時所得預料，而依其原有效果
      顯失公平者，法院應依職權公平裁量，為增減給付或變更其他原有效果之判決
      ，民法第二百二十七條之二暨民事訴訟法第三百九十七條分別定有明文。且按
      法院依情事變更法則，就當事人間法律關係為增加給付之判決時，應以當事人
      成立之法律關係因情事變更之一方所受損失，他方所得利益，其實際情形及彼
      此間之關係如何，為其公平裁量增加給付之重要斟酌事項，此有最高法院四十
      六年度台上字第一六一七號判決可稽，前開判決雖係闡示法院因情事變更增加
      給付之斟酌事項，然於法院因情事變更減免當事人之給付義務時亦足供參酌。
  ２、兩造訂約後發生不可歸責於原告之情事變更狀況：
    (1)查本件原告公司於八十六年八月間向被告公司購地，準備設廠生產水泥時，依
      客觀環境判斷，原告公司投資設廠所生產水泥應可順利自東部運銷西部。惟自
      原告購地後，因東部和平水泥專用港興建完工遙遙無期，而西部港口碼頭又無
      法提供水泥業者使用，致東泥西運計劃落空，雖原告公司極力向主管機關反應
      ，建請交通部及各港務局興建西部各港口碼頭租予和平工業區水泥業者使用，
      經濟部工業局亦為此召開會議並大力建請交通單位配合，以落實政府既定東泥
      西運之重大政策，惟交通部及各港務局仍主張碼頭建設應以業者投資興建之方
      式辦理。
    (2)由經濟部工業局亦極力主張政府交通單位應興建西部各港口碼頭租予和平工業
      區水泥業者使用乙節，足見該等方案為政府推動東泥西運政策之既定配套措施
      ，原告公司乃係信賴政府會全力推動上開政策始會投資鉅額購地，並為上開投
      資先後與水泥礦石商友隆企業股份有限公司、永安採石行等訂定礦區開採合約
      ，石灰石長期供應合約等共計四十九份相關合約書。詎料交通單位竟以財政考
      量而拒絕興建港口碼頭提供水泥業者使用，反要求業者自行興建港口碼頭，此
      完全違反政府之當初承諾，更非原告公司與被告公司訂約之初所能預料，是以
      該等政策改弦易張造成投資環境丕變實不可歸責於原告公司。再者，要求原告
      公司自行興建碼頭，非但造成原告公司負擔過重不敷成本，且日後無從與租用
      碼頭而經營進口水泥的業者競爭，幾可斷言東泥西運之投資失敗無疑，原告公
      司基於保障全體投資股東權益著想，豈能不停止和平水泥廠之投資？是原告公
      司違反本件買賣契約致遭被告公司沒收保證金，情非得已。
    (3)綜上，原告公司與被告公司成立土地買賣之法律行為後，情事顯已變更，該
      項變更既不可歸責於原告公司，且非當時所得預料，如依原約定由被告公司
      將原告公司所交付之巨額保證金三千七百三十八萬六千四百七十三元予以沒
      收，顯失公平，原告自得請求本院依前開民法暨民事訴訟法之規定，參酌前
      開判決要旨，判決被告公司不得沒收該保證金。
（二）縱被告公司可沒收違約金，本件違約金亦屬過高，請本院依法酌減：被告公司
      出售與原告公司之土地，被告公司於視同原告公司放棄承購後，被告公司仍可
      將系爭土地出租或出售與其他廠商以增加收益，並無損害可言。況且，現已有
      另名水泥業者即金星水泥公司表示有承購設廠之意願，則被告公司大可將系爭
      土地出售予金星水泥公司獲利，系爭土地並無閒置之虞，因此被告公司並未因
      原告公司之違約而受到實際損害，甚為顯然。且原告公司係因前述不可歸責且
      無法預料之情事變更，致無法繼續投資設廠，與一般故意違約者迥異。準此，
      本件兩造所約定之違約金顯然過高，超出被告公司所受損害甚鉅而有失公平，
      原告公司亦可依民法第二百五十二條之規定請求本院予以酌減。
參、證據：提出花蓮縣和平工業區水泥專業區土地出售手冊、統一發票、原告公司於
    八十七年五月二十一日致經濟部工業局函、和平土地保證金暫緩沒收協商討論會
    紀錄、「研商西部商港設施配合東泥西運業者需要規劃使用相關事宜」會議紀錄
    、被告公司八十八年四月十五日函、經濟部工業局八十九年三月十七日工（八九
    ）五字第○八九○○六○○七○號函、「研商和平電力公司租用和平工業區○○
    ○段三八五之一地號土地事宜」會議紀錄、行政院核定水泥工業長期發展方案之
    修正函、中和礦區合作開採合約書、工程承攬合約書、原告公司向財政部證券暨
    期貨管理委員會申報資金運用情形之申報表、土地登記謄本可證。
乙、被告方面：
壹、聲明：原告之訴及假執行之聲請均駁回，如為不利之判決，被告願供擔保請准宣
    告免予假執行。
貳、陳述：
一、緣被告受經濟部工業局委託辦理花蓮縣和平工業區水泥專業區土地出售，原告於
    八十四年向工業局提出申請，因申購書件與公告事項之使用限制不符，致未予收
    件。嗣原告於八十六年再提申請，經初審符合資格並繳納保證金三千七百三十八
    萬六千四百七十三元，原告於八十六年六月二十日以（八六）東總字第一八一號
    函並檢附申購相關書件，被告隨即轉請工業局提送「工業區土地標準廠房或各種
    建築物租售審查小組」審查，經租售審查小組第一五五次會議決議，准予原告承
    購和平工業區水泥專業區暫編二、九地號土地，面積約二五一、二００平方公尺
    ，被告於八十六年八月二十八日以（八六）榮業字第一００三三號函知原告，依
    審查會議結論辦理。
二、原告既經租售審查小組審查通過准予承購土地，依「花蓮縣和平工業區水泥專業
    區土地出售要點」規定，被告於八十六年九月八日以（八六）榮業部字第一五八
    號土地繳款通知，請原告依規定應於八十六年十二月二十日前繳納土地價款，惟
    原告於繳款期限前申請暫緩繳款，有原告八十六年十二月九日（八六）東總字第
    三三０號函可稽，被告以八十六年十二月十七日（八六）榮業字第一四二三四號
    函同意延至八十七年三月二十日繳納，惟原告須負擔延期之成本利息。詎原告仍
    未按期繳款，又以八十七年三月十六日（八七）東總字第０三０號函申請暫緩繳
    款，依「工業區土地標準廠房或各種建築物租售辦法」第十條規定，承購人因故
    須延期繳款，應於繳款期限屆滿前向受託開發單位提出申請，並切結負擔延期之
    成本利息，其展延期限以二次為限，每次不得超過三個月。因此被告乃於八十七
    年三月二十四日以（八七）榮業字第０二九三六號函同意原告展延至八十七年六
    月二十日前繳納，惟原告逾期仍未繳納，被告遂於八十七年七月二十七日以（八
    七）榮工開字第０八二七五號函催告原告應於同年八月十五日前將百分之九十七
    剩餘地價款匯入被告帳戶，逾期將依租售辦法規定，視為放棄承購，其原繳保證
    金不予退還全數解繳工業區開發管理基金，詎原告仍未於規定期限內繳清地價款
    ，被告乃將上述情形函告工業局查照，經工業局工業區土地標準廠房或各種建築
    物租售審查小組第二０五次審查會議決議，原告逾繳款期限，原繳保證金不予退
    還，全數解繳工業區開發管理基金，被告並於八十八年四月二十二日以（八八）
    榮工計字第０四三四七號函檢附保證金三七、三八六、四七三元同額支票乙紙解
    繳經濟部工業區開發管理基金保管運用委員會。
三、按當事人互相表示意思一致者，無論其為明示或默示，契約即為成立，民法第一
    百五十三條定有明文。查原告提出申購書件，並繳交百分之三之保證書，經工業
    局租售審查小組審查同意，雙方之契約即已成立。至原告於起訴狀指稱，因水泥
    專業港之興建遙遙無期，及西部港口無法提供碼頭供業者使用，否則當不會進行
    投資云云，惟查，花蓮縣和平工業區水泥專業區位置坵塊圖已明確標示出專業港
    區非屬被告開發範圍，原告於承購前應已詳細閱覽該公告內容，況本件買賣金額
    不可謂不大，原告殊無不查即貿然提出申購，原告指稱法律行為成立後情事已變
    更，顯與事實不符，原告之主張並無理由。
四、次按契約因可歸責於付定金當事人之事由，致不能履行時，定金不得請求返還，
    民法第二百四十九條第二款定有明文，本件原告申請二次暫緩繳款後又逾期繳納
    ，經被告催告仍未於期限內繳清地價款，被告乃依出售要點第十九條、第二十條
    之規定，沒收系爭保證金並解繳工業區開發管理基金，被告所為完全依契約之規
    定，並無不合之處。綜上所述，原告請求返還系爭保證金及自交付時起之法定利
    息，自屬無理由。
參、證據：提出原告公司（八六）東總字第一八一、三三０號函、（八七）東總字第
    ０三０號函、被告（八六）榮業字第０七二九一、一００三三、一四二三四號、
    （八七）榮業字第０二九三六號、（八七）榮工開字第０八二七五、０九八一四
    號函、（八八）榮工計字第０四三四七號函、經濟部工業局工（八六）五字第０
    三二八七０、○一二七二四號函、土地繳款通知、工業區土地標準廠房或各種建
    築物租售辦法、水泥專業區土地出售要點暨坵塊位置圖為證。
    理    由
一、原告主張：被告公司為配合政府台灣西部水泥業東移政策，乃於花蓮縣秀林鄉和
    平村和平溪口南岸三角洲闢設和平工業區水泥專業區，並公開徵求水泥業者購地
    設廠。原告公司亦有意配合政府水泥業東移政策，且因見被告公司於八十四年十
    二月編印之「花蓮縣和平工業區水泥專業區土地出售手冊」，非但目錄載有「和
    平工業區及專用港位置圖」一項，且其所附之「和平工業區及專用港位置圖」內
    ，於港埠預定地標明「專用港」字樣，致原告公司相信政府將興建和平水泥專用
    港，供投資和平水泥專業區之業者使用，而西部諸港口為配合政府政策，亦當會
    提供碼頭與水泥業者使用，亦即水泥產品應可自東部運銷西部無礙，遂於八十六
    年八月向被告公司購買坐落該和平工業區內之土地二十五萬一千二百平方公尺，
    總價金為十二億九千五百五十九萬一千六百三十二元，並依規定於八十六年八月
    五日繳付總價金百分之三之保證金計三千七百三十八萬六千四百七十三元予被告
    公司。嗣因原告未依約繳清土地價金，被告即於八十八年四月十五日以原告未依
    約繳清土地價款為由，視為原告放棄承購，原繳保證金不予發還云云通知原告公
    司。惟本件原因東部和平水泥專用港興建遙遙無期，而西部港口又無法提供水泥
    業者使用，致東泥西運之計劃落空，因之，原告公司與被告公司成立土地買賣之
    法律行為後，情事顯已變更，該項變更既不可歸責於原告公司，且非當時所得預
    料，如依原約定由被告公司將原告公司所交付之巨額保證金三千七百三十八萬六
    千四百七十三元予以沒收，顯失公平，是原告自得請求本院依民法第二百二十七
    條之二及民事訴訟法第三百九十七條之規定判決被告公司不得沒收該保證金。又
    被告公司出售與原告公司之土地，被告公司於視同原告公司放棄承購後，仍可出
    售與其他廠商，並無損害可言。且原告公司係因前述不可歸責且無法預料之情事
    變更致無法繼續投資設廠，與一般故意違約者迥異。是以，本件兩造所約定之違
    約金顯然過高，原告公司爰依民法第二百五十二條之規定請求本院予以酌減等語
    。
二、被告則以：花蓮縣和平工業區水泥專業區位置坵塊圖已明確標示出專業港區非屬
    被告開發範圍，原告於承購前應已詳細閱覽該公告內容，況本件買賣金額不可謂
    不大，原告殊無不查即貿然提出申購，原告指稱法律行為成立後情事已變更，顯
    與事實不符。又原告申請二次暫緩繳款後又逾期繳納，經被告催告仍未於期限內
    繳清土地價款，被告乃依出售要點第十九條、第二十條之規定，沒收系爭保證金
    並解繳工業區開發管理基金，被告所為完全依契約之約定，並無不合之處，是原
    告請求返還系爭保證金及自交付時起之法定利息，並無理由等語置辯。
三、經查，花蓮縣和平工業區水泥專業區土地係經濟部工業局委託被告（行政院國軍
    退除役官兵輔導委員會榮民工程事業管理處於八十七年七月一日改制為榮民工程
    股份有限公司）出售，被告即於八十四年十二月六日以（八四）榮業字第一五八
    六七號函公告出售上開土地，並於八十四年十二月間出具花蓮縣和平工業區水泥
    專業區土地出售手冊。原告曾於八十四年間向經濟部工業局提出申請，因申購書
    件與公告事項之使用限制不符，致未予收件。嗣原告於八十六年再提申請申購上
    開水泥專業區暫編二、九號即坐落花蓮縣秀林鄉○○○段第三八五之一號、第三
    七一之一號土地（下稱系爭土地），經初審符合資格並繳納保證金三千七百三十
    八萬六千四百七十三元，原告於八十六年六月二十日以（八六）東總字第一八一
    號函並檢附申購相關書件，被告隨即轉請經濟部工業局提送「工業區土地標準廠
    房或各種建築物租售審查小組」審查，經租售審查小組第一五五次會議決議，准
    予原告承購系爭土地，面積約二五一、二００平方公尺，嗣被告即依「花蓮縣和
    平工業區水泥專業區土地出售要點」規定，於八十六年九月八日以（八六）榮業
    部字第一五八號土地繳款通知，請原告依規定應於八十六年十二月二十日前繳納
    土地價款，惟原告於繳款期限前申請暫緩繳款，經被告同意延至八十七年三月二
    十日繳納，嗣原告仍未按期繳款，復申請暫緩繳款，被告乃同意原告展延至八十
    七年六月二十日前繳納，然原告逾期仍未繳納，被告遂於八十七年七月二十七日
    以（八七）榮工開字第０八二七五號函催告原告應於同年八月十五日前將百分之
    九十七剩餘土地價款匯入被告帳戶，逾期將依租售辦法規定，視為放棄承購，其
    原繳保證金不予退還全數解繳工業區開發管理基金。嗣原告仍未於規定期限內繳
    清地價款，被告乃將上述情形函告工業局查照，經工業局工業區土地標準廠房或
    各種建築物租售審查小組第二０五次審查會議決議，原告逾繳款期限，原繳保證
    金不予退還，全數解繳工業區開發管理基金。被告即於八十八年四月十五日以（
    八八）榮工開字第○四○七一號函，以原告未依約繳清土地價金為由，視為原告
    放棄承購，原繳保證金不予發還等語通知原告，並於八十八年四月二十二日以（
    八八）榮工計字第０四三四七號函檢附保證金三七、三八六、四七三元同額支票
    乙紙解繳經濟部工業區開發管理基金保管運用委員會等情，有原告公司（八六）
    東總字第一八一、三三０號函、（八七）東總字第０三０號函、被告（八六）榮
    業字第０七二九一、一００三三、一四二三四號、（八七）榮業字第０二九三六
    號、（八七）榮工開字第０八二七五、０九八一四號函、（八八）榮工計字第０
    四三四七號函、經濟部工業局工（八六）五字第０三二八七０、○一二七二四號
    函、土地繳款通知、工業區土地標準廠房或各種建築物租售辦法、花蓮縣和平工
    業區水泥專業區土地出售手冊附卷可稽，復為兩造所不爭執，自堪信為真實。
四、按代理人於代理權限內，以本人名義所為之意思表示，直接對本人發生效力，民
    法第一百零三條第一項定有明文。查系爭土地為中華民國所有，並以經濟部為管
    理人，有土地登記謄本附卷可按。又系爭土地係經濟部工業局委託被告出售，已
    如前述，且該委託之事項亦於出售公告中之公告事項「一、土地標示」部分載明
    ，有被告八十四年十二月六日（八四）榮業字第一五八六七號函在卷足憑，參以
    原告申購是否垓准、逾期未繳土地價金是否沒收保證金，均由是經濟部工業局決
    定之，被告僅是基於代理人地位，處理系爭土地出售事宜，是系爭土地買賣之出
    賣人為經濟部工業局，沒收保證金者亦為經濟部工業局，揆諸前揭說明，原告向
    代理人即被告請求返還保證金即無理由。
五、次查，依花蓮縣和平工業區水泥專業區土地出售手冊之「和平工業區及專用港位
    置圖」所載，僅是將專用港之位置圖標明，並未說明政府將興建上開專用港，另
    從前開手冊之「簡介」，亦未說明政府興建專用港之計畫、政策，或說明何時將
    完成專用港之興建，參以花蓮縣和平工業區水泥專業區位置坵塊圖已明確標示出
    專業港區非屬被告開發範圍等情觀之，原告以花蓮縣和平工業區水泥專業區土地
    出售手冊之目錄載有「和平工業區及專用港位置圖」一項，且其所附之「和平工
    業區及專用港位置圖」內，於港埠預定地標明「專用港」字樣，即認政府將興建
    和平水泥專用港，供投資和平水泥專業區之業者使用，而西部諸港口為配合政府
    政策，亦當會提供碼頭與水泥業者使用乙節，顯係原告誤會，而上開誤會，係原
    告購買系爭土地之前即可調查清楚，原告不查即提出申購，尚不得以事後未興建
    和平水泥專用港，即謂情事已變更。是原告請求本院依民法第二百二十七條之二
    及民事訴訟法第三百九十七條之規定判決被告不得沒收該保證金，洵無足採。
六、本件原告復主張被告公司於視同原告公司放棄承購後，仍可出售與其他廠商，並
    無損害可言，準此，兩造所約定之違約金顯然過高等語。惟查，原告於八十六年
    間申購系爭土地，並經經濟部工業局准予原告承購系爭土地，嗣被告於八十六年
    九月八日以（八六）榮業部字第一五八號土地繳款通知，請原告依規定應於八十
    六年十二月二十日前繳納土地價款，惟原告於繳款期限前即八十六年十二月九日
    申請暫緩繳款，經被告同意延至八十七年三月二十日繳納，嗣原告復於八十七年
    三月十六日申請暫緩繳款，被告亦同意原告展延至八十七年六月二十日前繳納，
    已如前述，依土地繳款通知繳款須知二所載：「貴公司因故須延期繳款，應於繳
    款期限屆滿前向本處提出申請，並切結負擔延期之成本利息，其展延期限以二次
    為限，每次不得超過三個月。逾期未繳清價款者，視為放棄申購。」故原告申請
    暫緩繳款之利息本應由原告負擔，而系爭土地扣除保證金三千七百三十八萬六千
    四百七十三元外，原告尚應繳納其餘價金十二億五千八百二十萬五千一百五十九
    元，有土地繳款通知一紙附卷足稽，以法定利息百分之五計算，原告申請暫緩繳
    款六個月之期限，應繳之利息為三千餘萬元。又自原告於八十六年八月間獲准申
    購系爭土地，至被告於八十八年四月十五日以原告未依約繳清土地價款為由，視
    為原告放棄承購，原繳保證金不予發還等語通知原告公司時，期間達一年八個月
    ，在此期間內，系爭土地均無法再次出售或為其他利用，且因原告未依約繳款，
    致經濟部工業局解除系爭土地之買賣契約，連同原告本應繳付三千餘萬元之之利
    息亦無法請求，是被告代理經濟部工業局沒收原告所繳交之保證金三千七百三十
    八萬六千四百七十三元，並未過高。
七、綜上所述，原告主張依民法第二百二十七條之二、第二百五十二條、民事訴訟法
    第三百九十七條之規定，請求被告返還三千七百三十八萬六千四百七十三元之保
    證金，洵屬無據，應予駁回。又原告之訴既經駁回，其假執行之聲請亦失所附麗
    ，圴一併駁回。
八、結論：本件原告之訴為無理由，依民事訴訟法第七十八條，判決如主文。
中      華      民      國    八十九    年      六      月     二十     日
                                            民事第五庭法      官  林秀圓
右為正本係照原本作成
如對本判決上訴，須於判決送達後廿日內向本院提出上訴狀
中      華      民      國    八十九    年      六      月     二十     日
                                                      法院書記官  林蓮女


司法院資訊處製作；財團法人民間司法改革基金會備份。
